ACORDAO-COMPLETO-2401388

ACÓRDÃO 3791/2020 ATA 8/2020 - PRIMEIRA CÂMARA

VISTOS, relatados e discutidos estes autos que tratam de atos de concessão de pensão civil, emitidos pela Fundação Universidade Federal de Viçosa;
ACORDAM os Ministros do Tribunal de Contas da União, reunidos em Sessão da 1ª Câmara, nos termos dos arts. 71, inciso III, da Constituição Federal, 1º, inciso V, e 39, inciso II, da Lei 8.443/1992 e 260, §1º, do RITCU e ante as razões expostas pelo Relator, em:
9.1. considerar ilegais e recusar os registros dos atos de concessão de pensão civil instituídas por Nilo Arnaldo Lopes (CPF XXX.526.556-XX) em favor da beneficiária ativa Ubaldina Pinto de Campos Lopes (CPF XXX.320.346-XX) e Otaviano Toledo Neto (CPF XXX.472.906-XX) em favor da beneficiária ativa Margarida Maria Santana Toledo (CPF XXX.590.586-XX) ;
9.2. dispensar a devolução dos valores indevidamente recebidos até a data da ciência pela Fundação Universidade Federal de Viçosa, do presente acórdão, com base no Enunciado 106 da Súmula da Jurisprudência do TCU;
9.3. determinar à Fundação Universidade Federal de Viçosa, com base no art. 45 da Lei 8.443/1992, que:
9.3.1. faça cessar os pagamentos decorrentes dos atos impugnados, comunicando ao TCU, no prazo de quinze dias as providências adotadas, nos termos do art. 262, caput, do Regimento Interno do TCU, art. 8º, caput, da Resolução-TCU 206/2007 e 19, caput, da Instrução Normativa-TCU 78/2018;
9.3.2. emita novos atos de pensão civil, livres da irregularidades apontadas, submetendo-os ao TCU, no prazo de trinta dias, consoante os arts. 262, § 2º, do Regimento Interno do TCU e 19, § 3º, da Instrução Normativa TCU 78/2018;
9.3.3. comunique às interessadas cujos atos foram apreciados pela ilegalidade, o teor desta decisão, alertando-as de que o efeito suspensivo proveniente da interposição de eventuais recursos não as eximem da devolução dos valores percebidos indevidamente após as respectivas notificações, caso os recursos não sejam providos;
9.3.4. no prazo de 30 (trinta) dias, contados da ciência desta decisão, envie a este Tribunal documentos comprobatórios de que as interessadas estão cientes da presente deliberação.

Ato de concessão de pensão civil emitido pela Fundação Universidade Federal de Viçosa. Apreciação para fins de registro.

Primeira Câmara

3. Interessados: Amanda Santana Toledo de Oliveira (XXX.178.226-XX); Bernardo Santana Toledo (XXX.538.476-XX); Bruno Paulinelli de Araujo Toledo (XXX.951.706-XX); Margarida Maria Santana Toledo (XXX.590.586-XX); Otávio José Santana Toledo (XXX.538.436-XX); Ubaldina Pinto de Campos Lopes (XXX.320.346-XX).

13.1. Ministros presentes: Walton Alencar Rodrigues (Presidente), Benjamin Zymler, Bruno Dantas e Vital do Rêgo (Relator).
13.2. Ministros-Substitutos presentes: Augusto Sherman Cavalcanti e Weder de Oliveira.

VITAL DO RÊGO

Adoto como relatório, com os devidos ajustes de forma, a instrução elaborada no âmbito da Secretaria de Fiscalização de Pessoal (peça 19) , com a qual se manifestou de acordo o corpo gerencial daquela unidade técnica especializada (peça 20) , a seguir transcrita:
INTRODUÇÃO
Trata-se de atos iniciais de concessão de pensão civil de Nilo Arnaldo Lopes e Otaviano Toledo Neto, ex-servidores da Fundação Universidade Federal de Viçosa.
Os atos foram submetidos, para fim de registro, à apreciação do Tribunal de Contas da União (TCU) , de acordo com o art. 71, inciso III, da Constituição Federal. O cadastramento e a disponibilização ao TCU ocorreram por intermédio do Sistema de Apreciação e Registro de Atos de Admissão e Concessões, na forma dos arts. 2º, caput e incisos I a VI, e 4º, caput, da Instrução Normativa - TCU 78/2018.
Ao benefício pensional instituído pelo Sr. Nilo Arnaldo Lopes habilitou-se Ubaldina Pinto de Campos Lopes (na condição de viúva) .
Ao benefício pensional instituído pelo Sr. Otaviano Toledo Neto habilitaram-se Amanda Santana Toledo (na condição de filha) , Bernardo Santana Toledo (na condição de filho) , Bruno Paulinelli de Araujo Toledo (na condição de filho) , Margarida Maria Santana Toledo (na condição de viúva) e Otávio José Santana Toledo (na condição de filho) .
Destaque-se que atualmente somente a Sra. Margarida Maria Santana Toledo percebe o benefício, em razão dos filhos terem atingido a maioridade.
EXAME TÉCNICO
Ato de Nilo Arnaldo Lopes
A pensão instituída por Nilo Arnaldo Lopes teve parecer do Controle Interno pela ilegalidade, em razão do cômputo, para aposentadoria do ex-servidor, de tempo exercido em atividade rural sem a devida comprovação das contribuições previdenciárias, tornando indevida a inclusão, nos proventos de pensão, da vantagem do art. 192 da Lei 8.112/90. 
A referida vantagem era devida ao aposentado que contasse com tempo de serviço para aposentadoria voluntária integral: 35 anos para homens. O instituidor se aposentou por invalidez, com proventos integrais, com 36 anos, 5 meses e 8 dias de tempo de serviço. Ocorre que, destes, 6 anos e 2 dias correspondem ao exercício de atividade rural, sem comprovação do recolhimento das contribuições previdenciárias, na época própria ou posteriormente de forma indenizada, contrariando a jurisprudência do TCU.
Instada a se manifestar (peças 13-14) , a beneficiária nada alegou em sua defesa. A Universidade Federal de Viçosa, por sua vez, encaminhou os mapas de tempo de serviço do ex-servidor, sem comprovar, contudo, o recolhimento das contribuições devidas (peça 9) , o que torna irregular a inclusão da vantagem do art. 192 no benefício pensional. 
Assim, cabe considerar ilegal o ato em tela. 
Ato de Otaviano Toledo Neto
O ato de pensão de Otaviano Toledo Neto recebeu parecer do Controle Interno pela ilegalidade diante da contagem, para aposentadoria, de tempo ponderado de atividade insalubre e tempo de aluno aprendiz. 
O ex-servidor aposentou-se em 14/5/1992 por tempo de serviço por proventos integrais, com 38 anos de serviço, de acordo com informação constante do ato ora analisado. 
Em resposta à diligência (peça 1) , a Universidade encaminhou a documentação constante da peça 8, contendo os mapas de tempo de serviço do instituidor. 
Análise do mapa de tempo de serviço elaborado pela Universidade, contudo, demonstra que o instituidor contava com apenas 33 anos, 8 meses e 13 dias, sendo destes 4.409 dias (12 anos e 29 dias) na condição de aluno aprendiz. 
No que concerne à averbação de tempo para aposentadoria na condição de aluno aprendiz, em posicionamento recente, esta Corte se pronunciou no sentido de que às aposentadorias concedidas antes da prolação do Acórdão 2024/2005-TCU-Plenário (relator Ministro Lincoln Magalhães da Rocha) , aplicam-se os requisitos básicos previstos na Súmula 96 do TCU ao passo que às aposentadorias concedidas após a prolação do referido acórdão, aplicam-se as condições mais restritivas ao atendimento da súmula, nele definidas (Acórdão 2761/2016-TCU-Segunda Câmara, relator Ministro Vital do Rêgo) .
A redação original da Súmula 96 de jurisprudência do TCU assim dispõe:
Súmula TCU 96: Conta-se para todos os efeitos, como tempo de serviço público, o período de trabalho prestado, na qualidade de aluno-aprendiz, em Escola Pública Profissional, desde que comprovada a retribuição pecuniária à conta do Orçamento, admitindo-se, como tal, o recebimento de alimentação, fardamento, material escolar e parcela de renda auferida com a execução de encomendas para terceiros.
Para comprovar a regularidade da averbação, a UFV encaminhou certidão emitida pela Escola Agrotécnica de Barbacena (peça 8, pg. 9) que atesta a frequência de 8 anos, 7 meses e 2 dias (3.192 dias) na qualidade de aluno aprendiz, sem, contudo, mencionar a retribuição pecuniária à conta do Orçamento. Apresentou ainda certidão emitida pela Escola Veterinária da UFMG, atestando 2 anos, 8 meses e 8 dias de aluno aprendiz, acompanhado de declaração que comprova a prestação de serviços na condição de bolsista de trabalho, remunerado com recursos da União (peça 8, pg. 12-13) .
Destarte, conclui-se que, dos 12 anos e 29 dias computados na condição de aluno aprendiz, apenas 2 anos, 8 meses e 8 dias atendem aos requisitos previstos na jurisprudência do TCU.
Em relação à contagem ponderada de tempo de atividade insalubre, o TCU, nos termos do Acórdão 2008/2006-TCU-Plenário, de relatoria do Ministro Walton Alencar Rodrigues, em consonância com o posicionamento adotado pela Suprema Corte, passou a reconhecer a contagem ponderada de tempo exercido em atividade insalubre ao servidor que exerceu, como celetista no serviço público, atividades dessa natureza no período anterior à vigência da Lei 8.112/1990. 
Para esse fim, este Tribunal tem aceitado a averbação realizada de ofício pelo órgão/entidade de origem quando se trata de cargo cujas atribuições presumivelmente envolvam risco para a higidez física do profissional. Para os demais cargos, contudo, a referida contagem somente é admitida mediante a apresentação de certidão emitida pelo INSS ou, alternativamente, de laudo oficial que comprove a existência de risco à integridade física do servidor ou a presença de agentes nocivos à sua saúde no local de trabalho (Acórdão 691/2017-TCU-Primeira Câmara, relatado pelo Ministro Bruno Dantas e Acórdão 911/2014-TCU-Plenário, de relatoria do Ministro Benjamin Zymler) .
  No caso ora tratado, a Universidade encaminhou certidão que comprova a exposição a agentes nocivos no exercício das atividades do instituidor entre 2/6/1980 e 13/5/1992 (peça 8, pg. 7) . Contudo, ainda que se considere o fator 1.4 para conversão do tempo insalubre exercido até a vigência da Lei 8.112/1990 (11/12/1990) , a soma de todos os tempos de serviço do ex-servidor corresponde a aproximadamente 30 anos, tempo insuficiente, portanto, à concessão de aposentadoria integral, o que torna ilegal a presente concessão. 
Instada a se manifestar (peça 3) , a beneficiária apresentou, por meio de seu advogado, a defesa constante da peça 11. Além dos pontos já tratados, a defesa alega, em suma, que qualquer revisão nos proventos da interessada afrontaria os princípios da decadência administrativa e irredutibilidade de vencimentos.
Quanto à decadência administrativa, a jurisprudência do TCU e do STF são cristalinas no sentido de que de que os atos de aposentadoria, reforma e pensão têm natureza jurídica de atos complexos, só se aperfeiçoando com o registro do TCU. A aplicação do instituto da decadência administrativa no âmbito desse Tribunal, quando do exercício de sua competência constitucional de apreciação de atos de pessoal para fins de registro, já foi amplamente debatida nesta Corte, inclusive com a edição da Súmula TCU 278, a seguir transcrita: 
Os atos de aposentadoria, reforma e pensão têm natureza jurídica de atos complexos, razão pela qual os prazos decadenciais a que se referem o § 2º do art. 260 do Regimento Interno e o art. 54 da Lei nº 9.784/99 começam a fluir a partir do momento em que se aperfeiçoam com a decisão do TCU que os considera legais ou ilegais, respectivamente.
Logo, o longo decurso de prazo não tem o condão de tornar legais os atos eivados de vícios. O decurso do prazo leva tão somente à obrigatoriedade da instauração do contraditório por esta Corte de Contas, o que foi observado no caso em tela.
Por fim, acerca da irredutibilidade de vencimentos, o argumento não merece acolhida, uma vez que o postulado pressupõe serem os pagamentos legais, o que não ocorre no caso em exame.
CONCLUSÃO
Em razão do exposto, considerando-se a inclusão irregular da vantagem do art. 192 no benefício pensional instituído por Nilo Arnaldo Lopes, uma vez que o instituidor não possuía tempo de serviço suficiente para a aposentadoria voluntária integral, cabe considerar ilegal o correspondente ato. 
Ademais, em razão da constatação de tempo insuficiente para aposentadoria integral, cabe considerar ilegal o ato de pensão civil de Otaviano Toledo Neto.  
PROPOSTA DE ENCAMINHAMENTO
Ante o exposto, conforme o preceituado no artigo 71, inciso III, da Constituição Federal de 1.988; c/c os artigos. 1º, inciso V, e 39, inciso II, da Lei 8.443/92, c/c os artigos 1º, inciso VIII, 260, § 1º, do Regimento Interno/TCU, e tomando por base as informações prestadas pelo órgão de controle interno e as verificações feitas pela unidade técnica, na forma prevista no artigo 260, caput, do Regimento Interno-TCU, propõe-se: 
1.1. considerar ilegais e recusar os registros dos atos iniciais de concessão de pensão civil instituídas por Nilo Arnaldo Lopes (CPF XXX.526.556-XX) e Otaviano Toledo Neto (CPF XXX.472.906-XX) ; 
1.2. determinar à Universidade Federal de Viçosa que: 
1.2.1. faça cessar os pagamentos decorrentes dos atos impugnados, comunicando ao TCU, no prazo de quinze dias, as providências adotadas, nos termos dos art. 262, caput, do Regimento Interno do TCU, 8º, caput, da Resolução - TCU 206/2007; 
1.2.2. cadastre no Sistema e-Pessoal, no prazo de 30 dias, com fulcro no art. 19, § 3º, da IN 78/2018 do TCU, novos atos de pensão escoimados das irregularidades verificadas nos autos;
1.2.3. informe às interessadas o teor do acórdão que for prolatado, alertando-as de que o efeito suspensivo proveniente de eventual interposição de recurso junto ao TCU não as exime da devolução dos valores indevidamente percebidos após a notificação, em caso de não provimento desse recurso;
1.2.4. encaminhe ao TCU, no prazo de trinta dias, comprovante da data da ciência das beneficiárias, nos termos do art. 4º, § 3º, da Resolução - TCU 170/2004.
O Ministério Público junto ao TCU, representado nos autos pelo Procurador Dr. Júlio Marcelo de Oliveira, manifestou-se de acordo com a proposição da unidade técnica (peça 21) .

Leonardo Pereira Rezende (OAB/MG 82.289).

Procurador Júlio Marcelo de Oliveira.

PENSÃO CIVIL. AVERBAÇÃO DE TEMPO NA CONDIÇÃO DE ALUNO APRENDIZ NA APOSENTADORIA DO INSTITUIDOR SEM ATENDER AOS REQUISITOS ESTABELECIDOS PELO ENUNCIADO 96 DA SÚMULA DE JURISPRUDÊNCIA DO TCU. INCLUSÃO INDEVIDA NOS PROVENTOS DE APOSENTADORIA DO INSTITUIDOR, DA VANTAGEM PREVISTA NO ART. 192, EM RAZÃO DA APOSENTADORIA TER SE DADO COM PROVENTOS INTEGRAIS EM DECORRÊNCIA DE INVALIDEZ SEM QUE O INSTITUIDOR CONTASSE COM 35 ANOS DE CONTRIBUIÇÃO. ILEGALIDADE. NEGATIVA DE REGISTRO. DETERMINAÇÕES.

PENSÃO CIVIL (PCIV)

Secretaria de Fiscalização de Pessoal (Sefip).

Em exame, atos de concessão de pensão civil emitidos pela Fundação Universidade Federal de Viçosa e instituídos pelos ex-servidores por Nilo Arnaldo Lopes em favor da beneficiária ativa Ubaldina Pinto de Campos Lopes e Otaviano Toledo Neto em favor da beneficiária ativa Margarida Maria Santana Toledo. 
O instituidor Nilo Arnaldo Lopes ocupava o cargo de servente de limpeza e faleceu, já aposentado, na data de 13/11/2004. O ato de pensão civil por ele instituído, com vigência a partir do óbito, foi disponibilizado ao TCU na data de 25/5/2007. Vale observar que os proventos da respectiva pensão civil foram calculados segundo os critérios estabelecidos pela Lei 10.887/2004, razão pela qual não guardam paridade com a remuneração do cargo ocupado pelo instituidor. 
No caso do instituidor Otaviano Toledo Neto, observo que o ex-servidor ocupava o cargo de professor assistente, tendo falecido já aposentado em 11/4/2000, razão pela qual os proventos da pensão instituída se deram com paridade. O ato de pensão civil respectivo, com vigência a partir do óbito, foi disponibilizado ao TCU na data de 31/10/2006.
Ao analisar as concessões mencionadas, a Sefip identificou os seguintes indícios de irregularidades:
	Instituidor
	Beneficiária
	Indício de irregularidade

	Nilo Arnaldo Lopes
	Ubaldina Pinto de Campos Lopes
	Cômputo, para aposentadoria do instituidor, de tempo exercido em atividade rural sem a devida comprovação das contribuições previdenciárias, tornando indevida a inclusão, nos proventos de pensão, da vantagem do art. 192 da Lei 8.112/90.

	Otaviano Toledo Neto
	Margarida Maria Santana Toledo
	Cômputo, para aposentadoria do instituidor, de tempo ponderado de atividade insalubre e tempo de aluno aprendiz, majorando indevidamente a proporção dos proventos de pensão.

Considerando que os atos em apreço foram disponibilizados ao TCU há mais de 5 anos, a unidade técnica oportunizou às beneficiárias ativas das pensões, nos termos do Acórdão 587/2011-TCU-Plenário, as garantias constitucionais atinentes ao contraditório e à ampla defesa (peças 3 e 13) . Em paralelo, foi realizada diligência junto à Fundação Universidade Federal de Viçosa para que a entidade apresentasse esclarecimentos acerca dos indícios destacados (peça 1) .
Após ter sido notificada acerca da irregularidade identificada em seu ato de pensão civil, a Sra. Ubaldina Pinto de Campos Lopes não apresentou considerações. A entidade, por sua vez, encaminhou os mapas de tempo de serviço do instituidor (peça 9) , sem comprovar, contudo, o recolhimento das contribuições previdenciárias devidas referente ao tempo rural averbado.
A beneficiária Margarida Maria Santana Toledo, por meio de seu advogado, apresentou suas razões, as quais foram juntadas na peça 11. Além de sustentar a legalidade das averbações de tempo na aposentadoria do instituidor, alegou também que, qualquer revisão nos proventos da pensão instituída em seu favor afrontaria os princípios da decadência administrativa e irredutibilidade de vencimentos. 
Por seu turno, a Sefip entendeu que as informações e documentos constantes dos autos não são hábeis a justificar a continuidade dos pagamentos irregulares. Nesse sentido, a Sefip sustenta que a inclusão da vantagem do art. 192 no benefício de pensão instituído em favor da Sra. Ubaldina Pinto de Campos Lopes torna a concessão ilegal, uma vez que, sem o tempo rural irregularmente averbado, o instituidor não contava com 35 anos de tempo de contribuição. No que diz respeito a concessão de pensão emitida em favor de Margarida Maria Santana, a Sefip concluiu pela ilegalidade do ato em razão do instituidor não ter reunido tempo válido suficiente para se inativar com proventos integrais.
Em sua manifestação regimental, o Ministério Público junto ao TCU, em cota singela de participação, ratificou a proposta formulada pela unidade técnica.
-II-
Registro minha concordância integral com a proposta formulada pela unidade técnica, aquiescida pela manifestação do MPTCU, razão pela qual acolho os pareceres precedentes por seus próprios fundamentos, valendo-me, para tanto, da técnica da motivação per relationem, nos termos do art. 2º, § 3º, do Decreto 9.830, de 10 de junho de 2019, sem prejuízo de tecer os comentários a seguir.
No que diz respeito à concessão de pensão civil instituída por Nilo Arnaldo Lopes em favor de Ubaldina Pinto de Campos Lopes, verifico que no ato de aposentadoria que culminou na pensão referida foram averbados, sem o recolhimento das contribuições previdenciárias, 6 anos de tempo rural, culminando no tempo total de 36 anos, 5 meses e 8 dias que fundamentaram o pagamento da vantagem prevista no art. 192 da Lei 8.112/1990, dispositivo que exigia pelo menos 35 anos de tempo de contribuição. 
11.1.	Vale mencionar que a aposentadoria emitia em favor de Nilo Arnaldo Lopes teve por fundamento a invalidez permanente. Com isso, mesmo com a supressão do tempo rural inquinado, a proporção dos proventos (35/35) permaneceria inalterada. No entanto, não somando 35 anos de tempo de contribuição regularmente laborados, o instituidor ainda assim não faria jus à vantagem do art. 192 da Lei 8.112/1990, que se comunicou para a pensão ora em apreço, maculando o registro.
Em relação ao ato de concessão de pensão civil instituído por Otaviano Toledo Neto em favor de Margarida Maria Santana Toledo, verifico que, na aposentadoria do instituidor, foram averbados 8 anos, 9 meses e 2 dias de tempo na condição de aluno aprendiz e 4 anos, 3 meses e 26 dias na condição de labor insalubre. 
12.1.	Quanto ao tempo de aluno aprendiz considerado na aposentadoria do instituidor, compulsando os autos, em especial a documentação juntada na peça 8, entendo que o período averbado nessa condição (8 anos, 9 meses e 2 dias) referente ao período no qual o instituidor frequentou a Escola Federal Agrotécnica de Minas Gerais (25/3/1957 a 20/12/1967, peça 8, p. 9) não atende aos requisitos constantes do Enunciado 96, da Súmula de Jurisprudência do TCU, que, entre outros requisitos, exige a comprovação da execução de encomendas para terceiros. 
12.2.	No que diz respeito ao período ponderado, averbado em decorrência do exercício de atividades insalubres (4 anos, 3 meses e 26 dias) , observo que, segundo a documentação constante da peça 8, p. 7, 8, 20-25, o instituidor laborou no hospital veterinário da Universidade Federal de Viçosa, exposto à agentes agressivos (químicos, físicos e biológicos) [footnoteRef:2], na condição de celetista, no período de 2/6/1980 a 12/12/1990, perfazendo um período total de 10 anos, 6 meses e 13 dias em decorrência do qual, averbou de forma ponderada, 40% desse tempo no computo de sua aposentadoria.  [2:  Peça 8, p. 7: Agentes Biológicos: exame clínico de animais acometidos de zoonoses (raiva, tuberculose, leptospirose, brucelose, etc.) e outras enfermidades. Exames laboratoriais e intoxicações experimentais com a manipulação de produtos tóxicos e ou cancerígenos, tais como: pesticidas diversos, microtoxinas, ácido sulfúrico, estricnina, clorofórmio, cianureto de potássio, etc.] 
12.3. 	Diante dessas informações, entendo que a averbação do aludido tempo insalubre encontra respaldo no Acórdão 2008/2006-TCU-Plenário que, em consonância com o posicionamento adotado pelo STF, passou a reconhecer a contagem ponderada de tempo exercido em atividade insalubre ao servidor que exerceu, como celetista no serviço público, atividades dessa natureza no período anterior à vigência da Lei 8.112/1990.
12.4.	Desconsiderando os 8 anos, 9 meses e 2 dias, irregularmente averbados na aposentadoria do instituidor Otaviano Toledo Neto na condição de aluno aprendiz, restariam apenas 29 anos, 2 meses e 29 dias de tempo hígido para compor a proporção da aposentadoria do referido instituidor, proporção que, portanto, se comunicaria para fins de cálculo da pensão em comento. Com isso, os proventos atuais da pensão, na proporção de 35/35 encontram-se irregulares.
12.5.	Observo por derradeiro que, nos termos da jurisprudência do STF, os atos de concessão de pensão civil têm natureza complexa, nascendo de forma precária a partir da concessão pelo gestor competente e aperfeiçoando-se apenas após o registro pela Corte de Contas. Assim, o ato de pensão civil somente passa a estar plenamente formado (perfeito) , válido (aferição da legalidade com reflexo de definitividade perante a Administração) e eficaz (plenamente oponível a terceiros, deixando de apresentar executoriedade provisória) quando recebe o registro pela Corte de Contas. Afasta-se, portanto, os argumentos pela aplicação da decadência administrativa e da irredutibilidade de vencimentos. 
Nesses termos, as concessões em epígrafe não reúnem condições para receber a chancela da legalidade.
Ante o exposto, VOTO para que seja adotada a minuta de acórdão que ora trago ao exame deste Colegiado.
TCU, Sala das Sessões Ministro Luciano Brandão Alves de Souza, em 31 de março de 2020.
Ministro VITAL DO RÊGO 
Relator